臺灣桃園地方法院民事簡易判決
110年度桃簡字第1222號
原      告  游清風  
訴訟代理人  王唯鳳律師
被      告  唐綺針織有限公司

法定代理人  陳榮建  
被      告  詹玉月  
共      同
訴訟代理人  陳鼎正律師
複代理人    盧建宏律師
上列當事人間請求確認本票債權不存在事件，本院於民國111年3
月22日言詞辯論終結，判決如下：
    主      文
確認被告唐綺針織有限公司執有原告所簽發如附表編號一所示之
本票，對原告之本票債權於超過新臺幣肆佰伍拾萬元部分不存在
。
確認被告詹玉月執有原告所簽發如附表編號二所示之本票，對原
告之本票債權於超過新臺幣伍拾萬元部分不存在。
原告其餘之訴駁回。
訴訟費用由被告負擔四分之一，餘由原告負擔。
    事實及理由
壹、程序事項：
    按確認法律關係之訴，非原告有即受確認判決之法律上利益
    者，不得提起之，民事訴訟法第247條第1項前段定有明文。
    而所謂即受確認判決之法律上利益，係指法律關係之存否不
    明確，原告主觀上認其在法律上之地位有不安之狀態存在，
    且此種不安之狀態，能以確認判決將之除去者而言，若縱經
    法院判決確認，亦不能除去其不安之狀態者，即難認有受確
    認判決之法律上利益（最高法院52年台上字第1240號判決要
    旨參照）。查被告2人分別執原告簽發如附表所示編號1、2
    之本票（下稱系爭本票）向本院聲請強制執行，經本院以11
    0年度司票字第1392、1393號裁定准予強制執行，惟原告否
    認系爭本票之債權存在，是兩造就系爭本票債權存否之爭執
    ，已使原告在私法上地位處於不安狀態，且此種不安狀態，
    能以確認判決除去之，是原告提起本件確認之訴即具有確認
    利益，合先敘明。
貳、實體事項：
一、原告主張：
　㈠原告於民國110年3月10日與被告唐綺針織有限公司(下稱被告
    唐綺公司)簽訂桃園市○○區○○段000○000地號土地及其上1980
    建號建物之不動產（下稱系爭不動產）買賣契約、買賣價金
    履約保證申請書與協議書，並與被告詹玉月簽訂桃園市○○區
    ○○段00000地號土地（下稱系爭178-1地號土地）買賣契約、
    買賣價金履約保證申請書與協議書，約定買賣價金分別為新
    臺幣（下同）1億8,000萬元、2,500萬元，最遲於110年7月3
    0日前點交，原告並於同日簽發受款人為被告唐綺公司、票
    面金額分別為1,800萬元之本票（票號：SR727146，即如附
    表編號1之本票）、1億6,200萬元之本票（票號：SR727147
    ），以及受款人為被告詹玉月、票面金額200萬元之本票（
    票號：TH0000000，即如附表編號2之本票）、2,300萬元之
    本票（票號：TH0000000）各乙紙，並將前開4張本票交付予
    承辦代書保管。
　㈡原告僅因一時籌措資金不及，致未能於110年3月26日前，將
    簽約款匯入履約專戶，隨即收到被告2人沒收簽約款本票（
    即系爭本票）之存證信函，嗣由代書返還前開票面金額1億6
    ,200萬元、2,300萬元之本票予原告，被告2人遂持系爭本票
    向本院聲請本票裁定。惟原告並非事後反悔不買系爭不動產
    及系爭178-1地號土地，且前開2份買賣契約之尾款給付時程
    、標的物點交日期均未到期，被告2人所受之損害尚屬輕微
    ，卻令原告負擔如此高額之違約金，顯不合理等語。並聲明
    ：⒈確認被告唐綺公司對原告如附表編號1之本票債權不存在
    。⒉確認被告詹玉月對原告如附表編號2之本票債權不存在。
二、被告則以：兩造就系爭不動產、系爭178-1地號土地成立買
    賣契約，並簽訂之協議書，約定原告於簽約時不及備足簽約
    款，同意簽發系爭本票為支付，原告應於110年3月26日前，
    將1,000萬元、200萬元匯入履保專戶，另應於同年4月20日
    前匯款800萬元至履保專戶後，始得取回由代書方保管之本
    票，且原告若不依約支付價金，經被告書面通知限期催告仍
    不履行時，被告得另以書面通知解除買賣契約並沒收原告已
    繳價款或已付之票據，作為懲罰性違約金。詎被告未依約於
    110年3月26日前，將前開簽約款匯入履約專戶，被告2人於1
    10年4月1日寄發存證信函，催告原告於文到7日內分別支付1
    ,000萬元、200萬元，如屆期未支付，視為解除契約之意思
    表示，原告於110年4月6日收受，仍未於期限內給付；嗣被
    告2人復於110年4月15日再次寄發存證信函通知原告解除買
    賣契約，原告於110年4月16日收受，則雙方之買賣契約已於
    110年4月16日合法解除。是被告2人依約沒收原告所簽發之
    系爭本票作為懲罰性違約金，僅為買賣價金之10％，並無悖
    於內政部頒行之預售屋買賣契約書範本第25條關於違約之處
    罰，買賣雙方得請求或沒收之違約金，以契約總價15％為上
    限之規定，且違約金之約定為當事人契約自由之體現，當事
    人應同受該違約金約定之約束等語，資為抗辯。並聲明：原
    告之訴駁回。
三、兩造不爭執事項：（見本院卷第114至115頁）
  ㈠原告於110年3月10日與被告唐綺公司簽訂系爭不動產買賣契
    約、買賣價金履約保證申請書與協議書，並由原告簽發票面
    金額1,800萬元之本票（票號：SR727146，即如附表編號1之
    本票）、1億6,200萬元之本票（票號：SR727147）各乙紙，
    約定原告最遲應於110年4月20日前將1,800萬元之簽約款匯
    入履約專戶後，始得取回由代書保管如附表編號1之本票，
    另約定原告須於110年3月26日前先匯1,000萬元，如原告日
    後不買時，應給付票據金額（1,800萬元）作為違約金由被
    告唐綺公司沒收。
  ㈡原告於110年3月10日與被告詹玉月簽訂系爭178-1地號土地買
    賣契約、買賣價金履約保證申請書與協議書，並由原告簽發
    票面金額200萬元之本票（票號：TH0000000）、2,300萬元
    之本票（票號：TH0000000）各乙紙，約定原告最遲於110年
    3月26日前，將200萬元之簽約款匯入履約專戶後，原告始得
    取回由代書方保管之票號TH0000000本票，另約定如原告日
    後不買時，應給付票據金額（200萬元）作為違約金由被告
    詹玉月沒收。
  ㈢原告因籌措資金不及，未能於110年3月26日前，將前開簽約
    款匯入履約專戶，被告唐綺公司、詹玉月於110年4月1日寄
    發存證信函，催告原告於文到7日內分別支付1,000萬元、20
    0萬元，如屆期未支付，視為解除契約之意思表示，原告於1
    10年4月6日收受，仍未於期限內給付；嗣被告唐綺公司、詹
    玉月於110年4月15日再次寄發存證信函通知原告解除買賣契
    約，原告於110年4月16日收受，雙方之買賣契約已於110年4
    月16日合法解除。
  ㈣代書已返還前開票面金額1億6,200萬元、2,300萬元之本票予
    原告。
  ㈤訴外人安新建築經理（股）公司於110年5月5日寄發存證信函
    給被告2人，通知無任何款項保管於履約保證專戶，終止與
    被告之買賣價金履約保證申請書之一切關係。
  ㈥被告唐綺公司、詹玉月分別持上開票面金額1,800萬元之本票
    （票號：SR727146）、200萬元之本票（票號：TH0000000）
    聲請本票裁定，經本院以110年度司票字第1392號、1393號
    准予本票裁定。
四、本院之判斷：　　
  ㈠按當事人得約定債務人於債務不履行時，應支付違約金；違
    約金，除當事人另有訂定外，視為因不履行而生損害之賠償
    總額，民法第250條第1、2項分別定有明文。次按約定之違
    約金額過高者，法院得減至相當之數額，民法第252條定有
    明文，且不問違約金作用為懲罰性抑為損害賠償額之預定，
    均有適用（最高法院50年台抗字第55號裁判意旨參照）。又
    約定之違約金是否過高，應就債務人若能如期履行債務時，
    債權人可得享受之一切利益為衡量標準，而非以僅約定一日
    之違約金額若干為衡量標準。違約金是否相當仍須依一般客
    觀事實、社會經濟狀況及當事人所受損害情形，以為酌定標
    準（最高法院49年台上字第807號、51年台上字第19號判決
    意旨參照）。
　㈡經查，系爭不動產與系爭178-1地號土地買賣契約第8條第2 
    項均約定：「買方（即原告）若不依合約履行各項義務或支
    付價金…經賣方（即被告）書面通知限期催告（至少7日）仍
    不履行時，賣方得另以書面通知解除本買賣合約並沒收買方
    已繳價款或已付之票據，作為懲罰性違約金…」（見本院卷
    第8頁反面、第16頁），堪認兩造確有懲罰性違約金之約定
    。惟兩造係於110年3月10日簽訂買賣契約，原告未能依約於
    110年3月26日前將簽約款匯入履約專戶，旋即遭被告2人於1
    10年4月1日寄發存證信函限期催告仍未履行，復經被告2人
    於110年4月15日以存證信函通知解除買賣契約等情，已如前
    述，足認本件買賣契約自簽訂至解除之期間僅一個多月。被
    告雖辯稱本件買賣契約要給付仲介費500萬元云云，固據提
    出住商不動產成交暨服務費確認同意書在卷為憑（見本院卷
    第70至74頁），惟攸關本件買賣契約之給付服務報酬事件，
    經本院110年度訴字第1067號民事判決應給付之金額為164萬
    元，此有該案判決書附卷可參（見本院卷第116至129頁），
    被告復未舉證證明如原告未依約給付時有其它損害發生，是
    本院審酌本件買賣契約係可歸責於原告之事由始解除、買賣
    契約自簽訂時起至解約止僅1個多月，參以買賣價金高達1億
    8,000萬元、2,500萬元等一切情狀，認被告唐綺公司、詹玉
    月分別沒收如附表編號1、2之本票，票面金額分別為1,800
    萬元、200萬元之違約金尚屬過高，應分別予以核減為450萬
    元、50萬元，始為適當。
五、綜上所述，原告請求⒈確認被告唐綺公司對原告如附表編號1
    之本票，對原告之本票債權於超過450萬元部分不存在。⒉確
    認被告詹玉月對原告如附表編號2之本票，對原告之本票債
    權於超過50萬元部分不存在，為有理由，應予准許；逾此範
    圍之請求，為無理由，則予駁回。
六、本件事證已臻明確，兩造其餘主張、陳述及所提之證據，經
    審酌均與判決結果不生影響，爰不一一論列，附此敘明。
七、訴訟費用負擔之依據：民事訴訟法第79條。
上列當事人間確認本票債權不存在等事件，本院判決如下：
中　　華　　民　　國　　111 　年　　4 　　月　　29　　日
                  桃園簡易庭  法  官  陳容蓉
以上為正本係照原本作成。
如不服本判決，應於送達後20日內，向本院提出上訴狀並表明上
訴理由，如於本判決宣示後送達前提起上訴者，應於判決送達後
20日內補提上訴理由書（須附繕本）。
如委任律師提起上訴者，應一併繳納上訴審裁判費。   
中　　華　　民　　國　　111 　年　　4 　　月　　29　　日
                              書記官  楊上毅
附表：
編號 票據號碼 發票人 票面金額 （新臺幣） 發票日 受款人 1 SR727146 游清風 1,800 萬元 110年3月10日 唐綺針織有限公司 2 TH0000000 游清風 200 萬元 110年3月10日 詹玉月